最高法院刑事判決　　　　　　　　　　　　　　　八十七年度台上字第四三三二號
　　上　訴　人　甲○○
右上訴人因偽造貨幣案件，不服台灣高等法院中華民國八十七年九月十日第二審判決
（八十七年度上訴字第三六三五號，起訴案號：台灣台北地方法院檢察署八十七年度
偵字第二○二一三號），提起上訴，本院判決如左：
    主  文
原判決撤銷，發回台灣高等法院。
    理  由
本件原判決認定上訴人甲○○於民國八十六年九月一日凌晨四、五時許，因缺錢花用
，在台北市○○○路○段七十六巷口，明知綽號「阿娟」之不詳姓名年籍之成年女子
有偽鈔新台幣千元券，竟意圖供行使之用，而向「阿娟」借用而收集偽造之新台幣千
元券五張，預備留用。嗣於八十六年九月二日凌晨三時許，在台北市○○○路、農安
街口，為警查獲，並扣得其持有之偽造新台幣千元券五張等情。因認第一審論處上訴
人意圖供行使之用而收集偽造之通用紙幣（累犯）罪刑，固非無見。
惟查：審理事實之法院，對於案內一切證據，除認為不必要者外，均應詳為調查，然
後基於調查所得之心證，以為判斷事實之基礎，如有應行調查之證據未經依法調查，
率予判決，即屬刑事訴訟法第三百七十九條第十款所稱之當然違背法令。本件上訴人
抗辯此五張偽鈔是阿娟向小艾買安非他命時所使用，因小艾發現有十四張偽鈔，伊與
小艾及洪清鴻共同向阿娟換回真鈔，因阿娟錢不夠，故五張偽鈔由伊保管，阿娟名叫
侯麗娟等語。而檢察官於偵查中，曾依侯麗娟之前案資料所載住址「永和市○○街七
十七號」傳喚，經其本人簽收（見偵查卷第五十一頁）。此侯麗娟是否即為上訴人所
稱因向小艾購買安非他命而使用該偽鈔之人？此與認定上訴人是否成立犯罪有關。原
判決未經詳加調查審酌，難認已盡職權調查能事。又共同被告洪清鴻於偵查中亦具狀
稱：與上訴人及小艾三人至阿娟家欲換回真鈔，由阿娟之男友先換回五千元後，即一
同至朋友阿明家中。同日下午再由阿明開計程車至阿娟家，再由其男友拿出四千元換
回，阿明叫陳新發，電話為0000000（見偵查卷第四十六頁）。上訴人亦指稱
小艾有使用0000000000號呼叫器等語（見本院卷上訴狀）。所供如果可採
取，上訴人之抗辯似出有據，亦與認定其犯行有關。而陳新發既有電話，小艾有呼叫
器，即非不能調查，原判決未予調查審酌，亦欠妥適。上訴意旨執以指摘原判決不當
，非無理由，應認有發回更審之原因。
據上論結，應依刑事訴訟法第三百九十七條、第四百零一條，判決如主文。
中      華      民      國    八十七    年     十二     月     十七     日
                              最高法院刑事第九庭
                                  審判長法官  吳  雄  銘
                                        法官  池  啟  明
                                        法官  石  木  欽
                                        法官  王  憲  義
                                        法官  洪  清  江
      右正本證明與原本無異
                                              書  記  官
中      華      民      國    八十七    年     十二     月     十九     日
